最高法院刑事判決　　　　　　　　　　111年度台上字第894號
上　訴　人　蔣○洲
上列上訴人因違反個人資料保護法案件，不服臺灣高等法院臺中
分院中華民國110年10月26日第二審判決（109年度上訴字第1645
號，起訴案號：臺灣臺中地方檢察署108年度偵續字第24號），
提起上訴，本院判決如下：
    主  文
上訴駁回。
    理  由
一、按刑事訴訟法第377 條規定，上訴於第三審法院，非以判決
    違背法令為理由，不得為之。是提起第三審上訴，應以原判
    決違背法令為理由，係屬法定要件。如果上訴理由書狀並未
    依據卷內訴訟資料，具體指摘原判決不適用何種法則或如何
    適用不當，或所指摘原判決違法情事，顯與法律規定得為第
    三審上訴理由之違法情形，不相適合時，均應認其上訴為違
    背法律上之程式，予以駁回。
二、本件原審審理結果，認定上訴人蔣○洲有其事實欄所載違反
    個人資料保護法之各犯行明確，因而撤銷第一審之科刑判決
    ，改判仍論處上訴人犯意圖損害他人利益，而違反個人資料
    保護法第6條第1項、第20條第1項規定，足生損害於該他人2
    罪刑，已分別載敘其調查取捨證據之結果及憑以認定各該犯
    罪事實之心證理由，就上訴人否認犯行之辯詞認非可採，亦
    依調查所得證據予以論述，有卷存資料可資覆按。
三、犯罪事實之認定、證據之取捨及證明力之判斷，俱屬事實審
    法院之職權，此項職權之行使，倘不違背客觀存在之經驗法
    則或論理法則，即不違法，觀諸刑事訴訟法第155條第1項規
    定甚明，自無許當事人任憑主觀妄指為違法，而資為合法之
    第三審上訴理由。原判決認定上訴人上開犯行，係綜合上訴
    人部分供詞，證人即告訴人蔣○村之證言，卷附相關電子郵
    件及附件、「0000000000粉絲團」發佈之網頁畫面及留言紀
    錄、上訴人手機內之照片，酌以所列其餘證據資料暨案內其
    他證據調查之結果而為論斷，詳敘憑為判斷上訴人為蔣○村
    之胞弟，因細故互提訴訟而取得關於蔣○村之前案紀錄表、
    臺灣臺中地方法院000年度00字第000號民事通常保護令（聲
    請人即被害人為上訴人、相對人為蔣○村），及以不詳方式
    取得蔣○村任職於○○○○股份有限公司（下稱○○○○公
    司）之名片，竟意圖損害蔣○村之利益，於各所載時間、住
    處，以所示之電子郵件信箱，寄送主旨為：「這樣的主管.
    行為？對貴公司的形象適宜嗎」，附件為上開名片、前案紀
    錄表等照片之電子郵件至蔣○村上開任職公司之電子郵件信
    箱，復基於同一犯意，於臉書「000000 000000 粉絲團」之
    「【0000000000000 死忠粉絲認證班】咦! 你是誰？」之網
    頁留言版內，張貼上開民事通常保護令、蔣○村名片及其前
    案紀錄表等照片，所為如何違反個人資料保護法第6條第1項
    、第20條第1 項規定，該當同法第41條非公務機關未於蒐集
    之特定目的必要範圍內利用個人資料各罪構成要件之理由，
    復說明：上訴人上揭寄送之電子郵件及在上開網頁留言版內
    所張貼之內容，雖有部分之遮隱，惟綜觀所貼名片、民事通
    常保護令等文件及其順序，仍得以識別為蔣○村之個人資料
    ，目的無非係向○○○○公司表達該公司之員工蔣○村為有
    前科之人，或向瀏覽網頁之公司員工或客戶彰顯蔣○村有家
    庭暴力紀錄及犯罪前科，因而減損其評價，主觀上均顯有損
    害其利益之意圖；另依現行（即民國104 年12月30日修正公
    布，並自105年3月15日生效施行）個人資料保護法之修法歷
    程，其第41條關於違反同法相關規定而蒐集、處理或利用他
    人個人資料之客觀行為，在主觀要件上可區分為「意圖為自
    己或第三人不法之利益」與「意圖損害他人之利益」兩種型
    態，前者僅指財產上之利益，後者依目的性解釋，自不以損
    害財產上之利益為限，尚包括人格權等非財產上之利益，上
    訴人所為合於本法第41條所指「損害他人之利益」等情，併
    於理由內論述明白，所為論斷說明，並無違背經驗及論理等
    證據法則。又：㈠、本案係蔣○村對上訴人向檢察官提出告
    訴，檢察官先以107年度偵字第33670號為不起訴處分，嗣經
    蔣○村聲請再議為有理由發回續行偵查，另由不同檢察官以
    108 年度偵續字第24號提起公訴，原判決綜合卷內相關證據
    資料，採為上訴人有罪認定之依據，並無所指相同證據為不
    同評價之矛盾；㈡、蔣○村先後於107年10月24日、11月7日
    2 次偵查中以證人身分應訊，作證前均經依法具結，原判決
    復已說明此部分之證言如何具有證據能力之理由綦詳，並無
    所指違背無罪推定、證據法則或其他訴訟程序之情形。至蔣
    ○村於108 年3月7日偵查中以告訴人身分傳喚所為之供述，
    原判決雖未說明得為證據之理由，惟並未引為認定上訴人犯
    罪之證據，自無採證違法之情形；㈢、上訴人於原審曾先後
    4 次聲請法官迴避，經原審分別於109年8月19日、12月17日
    及110 年3月11日、10月15日裁定駁回後，復經本院於109年
    10 月15日及110年2月4日、4月28日、11月18日分別以109年
    度台抗字第1610號及110 年度台抗字第230號、第679號、第
    1938號駁回其抗告而確定；另向原審聲請停止審判，經原審
    於110 年10月7日裁定駁回其聲請，復於同年11月9日以裁定
    駁回其抗告；又向本院聲請移轉管轄，經本院於110年3月24
    日以110 年度台聲字第72號駁回其聲請，有相關卷證資料可
    稽。堪信上訴人確有於本案以聲請法官迴避、停止審判及移
    轉管轄為由，橫阻原審訴訟程序之進行，惟抗告無停止執行
    裁判之效力，原審縱有所指不待其聲請案件之確定即行本案
    審理之情形，亦不得指為訴訟程序之違法；㈣、稽之卷內資
    料，上訴人於原審109年12月1日、30日及110年2月2日、3月
    10日、10月12日共計5次準備或審判期日，僅於110年2月2日
    之審判期日到庭，並主張法官立場偏頗而聲請迴避，不能續
    行審判云云，即不再出庭。而上開前4 次之庭期間，受命法
    官為廖健男，審判長及陪席法官則為紀文勝、姚勳昌。嗣因
    廖法官人事調動，本案由紀佳良法官接辦，審判長及陪席法
    官則無更異。其後110 年10月12日進行之審判程序，業經合
    法傳喚上訴人但其無正當之理由不到庭，原審不待其陳述依
    法行一造辯論判決，經核並無所指未行證據調查或其他訴訟
    程序之違法；㈤、我國刑事訴訟之第二審係採覆審制，就上
    訴案件為完全重覆之審理。原判決既已將第一審判決撤銷改
    判，縱第一審審判程序有所指上訴人選任之2名辯護人其中1
    人未到庭行使辯護權之瑕疵，究不影響於原審判決之結果。
四、刑之量定，係實體法上賦予法院得依職權自由裁量之事項，
    苟已以行為人之責任為基礎，並斟酌刑法第57條各款所列情
    狀，在法定刑度內，酌量科刑，無偏執一端，致明顯失出失
    入情形，即不得任意指摘為違法，以為第三審上訴之理由。
    原判決已綜合審酌刑法第57條科刑等一切情狀，在罪責原則
    下適正行使其量刑之裁量權，就上訴人所犯2 罪，各量處有
    期徒刑3 月，並定其應執行刑有期徒刑5 月及易科罰金之折
    算標準。核其量定之刑罰，已兼顧相關有利與不利之科刑資
    料，所定執行刑非以累加方式，亦給予適度恤刑，客觀上並
    未逾越法定刑度或範圍，核無濫用裁量權限之情形存在。至
    其他案件之情節及量刑審酌條件有別，基於個案拘束原則，
    究不得執為原判決違背法令之論據，上訴意旨執此指摘原判
    決對其科刑於法不合，有違常理云云，並非第三審上訴之適
    法理由。
五、綜合前旨及其他上訴意旨，或非依據卷內訴訟資料，具體指
    摘原判決不適用何種法則或如何適用不當，或仍置原判決所
    為明白論斷於不顧，而持已為原判決指駁之陳詞，再事爭辯
    ，或對於事實審法院職權行使，徒以自己之說詞，任意指為
    違法，或就與犯罪構成事實無關之枝節問題，及不影響判決
    本旨之事項暨事實審法院量刑裁量權之合法行使，漫事爭論
    ，且重為事實之爭執，難認已符合首揭法定之第三審上訴要
    件，本件上訴違背法律上之程式，應予駁回。
據上論結，應依刑事訴訟法第395條前段，判決如主文。
中    華    民    國   111    年    3     月    2     日
                  刑事第九庭審判長法  官  段  景  榕  
                                  法  官  楊  力  進  
                                  法  官  汪  梅  芬  
                                  法  官  宋  松  璟  
                                  法  官  鄧  振  球  
本件正本證明與原本無異
                                  書記官
中    華    民    國   111    年    3     月    11    日